【裁判字號】    97,簡上,236
【裁判日期】    971224
【裁判案由】    清償借款
【裁判全文】
臺灣高雄地方法院民事判決             97年度簡上字第236號
上  訴  人  聯邦商業銀行股份有限公司
法定代理人  甲○○
訴訟代理人  丙○○
被上訴人    丁○○
上當事人間請求清償借款事件，上訴人對於中華民國97年6 月26
日本院高雄簡易庭97年度雄簡字第441 號第一審簡易判決提起上
訴，經本院於民國97年12月4日言詞辯論終結，判決如下：
    主      文
原判決除確定部分外廢棄。
被上訴人應與乙○○連帶給付上訴人新台幣參拾貳萬壹仟壹佰壹
拾元及其中新台幣參拾壹萬捌仟伍佰肆拾捌元自民國九十六年四
月十四日起至清償日止按年息百分之十九點七一計算之利息，暨
自民國九十六年四月十四日起至清償日止，逾期第一個月按新台
幣壹佰伍拾元、第二個月按新台幣參佰元、第三個月至第五個月
均按每月新台幣陸佰元計算之違約金。
第一審（除確定部分外）及第二審訴訟費用由被上訴人負擔。
    事實及理由
一、本件上訴人起訴主張原審被告乙○○邀其姊夫即被上訴人為
    連帶保證人而於民國83年9 月29日與伊訂立信用卡使用契約
    ，原審被告乙○○並即領用卡號0000000000000000號之信用
    卡，依約其即得於伊之特約商店記帳消費，但應按伊寄送之
    消費明細月結單所訂日期及方式繳納帳款，或使用循環信用
    繳付最低應繳金額，如未於約定之每月繳款截止日前付款，
    除應給付按年息19.71%計算之利息外，尚應自延滯日起至清
    償日止加計違約金，詎原審被告乙○○自領卡後至96年3 月
    29日止，累積尚欠消費款新台幣（下同）318,548 元、利息
    2,563 元，合計321,111 元未償，且未依約於96年4 月14日
    最後繳款截止日前繳納，其就上開款項自應如數給付並加計
    遲延利息及違約金，而被上訴人為其連帶保證人，其依約自
    應負連帶清償任並即代為清償，為此爰依信用卡約定條款及
    連帶保證之法律關係，請求判令原審被告乙○○與被上訴人
    應連帶給付321,111 元及其中318,548 元自96年4 月14日起
    至清償日止按年息19.71%計算之利息，暨自96年4 月14日起
    至清償日止，逾期第1 個月按150 元、第2 個月按300 元、
    第3 個月至第5 個月均按每月600元計算之違約金。
二、被上訴人則以上訴人所提之保證書並非伊所簽立，伊對原審
    被告乙○○所負信用卡債務自不負連帶清償之責，上訴人請
    求自為無據等語為辯，並聲明求為判決駁回上訴人之訴。
三、原審就上訴人之上開請求對原審被告乙○○部分為上訴人全
    部勝訴之判決，並駁回對被上訴人部分之請求，上訴人於本
    院上訴聲明則求為判決：(一)、原判決不利之部分廢棄；(二)、
    上開廢棄部分，被上訴人應與原審被告乙○○連帶給付321,
    111 元及其中318,548 元自96年4 月14日起至清償日止按年
    息19.71%計算之利息，暨自96年4 月14日起至清償日止，逾
    期第1 個月按150 元、第2 個月按300 元、第3 個月至第5
    個月均按每月600 元計算之違約金。被上訴人對上訴人之上
    訴則於本院答辯聲明求為判決：駁回上訴人之上訴。
四、本院就兩造必要爭點所為之判斷：
  (一)、系爭保證書究否為被上訴人所簽名？
      本件被上訴人固否認系爭保證書上連帶保證人欄內之簽名
      並非其所為云云，惟查，原審被告乙○○於申請時所交付
      之「大立伊勢丹認同卡」申請書原附有被上訴人之身分證
      正反面影印本及其所有座落台南市○區○○里○○街250
      巷內房屋之房屋稅繳款書等憑證，而申請書經上訴人信用
      卡中心收受後，於核保欄內乃載以「無財力證明，補房保
      （申）以其姊夫當保人，已對保，保人亦經營銀樓，持卡
      正常」等語，保證書上之審核欄內亦註明「電話照會親簽
      無誤」之語乙節，此有上開各文書附卷可稽，而被上訴人
      於本院審理中乃自承系爭保證書上所載00-0000000、0000
      000 號均為其所有之電話（97年10月14日準備程序筆錄）
      ，且原審被告乙○○於本院審理時並到庭證稱被上訴人之
      身分證影本係其向被上訴人所拿取而提供，當時其曾向被
      上訴人表示要申請信用卡，因其當時沒有財產不好申請等
      語（97年11月14日準備程序筆錄），並為被上訴人所不爭
      執，是原審被告乙○○於申請系爭信用卡時既已向被上訴
      人表示無誤，且由被上訴人提供文件予原審被告乙○○執
      為申請之用，此諸文件之所出及所用自為被上訴人所已知
      ，而原審被告乙○○復係因財力問題而不利於當時係甫推
      出市場之信用卡的申請，故其需提供予發卡銀行審核者，
      自應為信用查核之財力證明或物保、人保等文件始符發卡
      所需，且系爭保證書上所載之被上訴人電話號碼既確屬真
      實，以當時較難申請而核卡程序亦為嚴謹之情境觀之，該
      申請書因審核所載之已經為電話照會對保之語自應接近真
      實，況核之該申請書內亦無任何「聯絡人」之欄位，自無
      可能有如原審被告乙○○所證稱之係銀行要求聯絡人而非
      保證人故提供身分證影本之謂者；另系爭保證書上連帶保
      證人欄內有關被上訴人之簽名經原審送請內政部警政署刑
      事警察局、法務部調查局為鑑定結果雖均經該2 單位以無
      法鑑定或送鑑資料不足而為退回（原審卷第43、47頁），
      惟系爭保證書上有關被上訴人之簽名經本院執之與被上訴
      人於原審所書及其所有萬泰銀行（83年2 月4 日開戶）、
      華南銀行（96年11月5 日開戶）帳戶之印鑑卡與台南市北
      區戶政事務所國民身分證申請書（95年8 月30日申請）上
      有關被上訴人本人之簽名署押為交互比對結果，其運筆轉
      折及書寫字跡核均甚為相近（其「顏」、「光」字與萬泰
      銀行印鑑卡上之字跡幾為相同，「廷」字與原審所書者甚
      近），以此再徵之上開提供房保及電話對保照會之情，系
      爭保證書上有關被上訴人之簽名應為其所署押可堪認定，
      被上訴人所辯自無足採。
  (二)、被上訴人應負之責任及其範圍為何？
      按「保證債務之所謂連帶，係指保證人與主債務人負同一
      債務，對於債權人各負全部給付之責任者而言，此就民法
      第二百七十二條第一項規定連帶債務之文義參照觀之甚明
      ，故連帶保證與普通保證不同」，最高法院45年台上字第
      1426號亦著有判例。查系爭保證書上之欄位乃明載為「連
      帶保證人」，其並附載有「連帶保證人願就信用卡申請人
      張悅君持有貴行之聯合信用卡、VISA卡、MASTERCARD卡或
      其他信用卡期間（包括繼續換卡後持卡期間）發生之一切
      債務負連帶保證人責任並同意履行本保證書背面所載約定
      條款」等語（約定條款第一條：願拋棄先訴抗辯權負連帶
      保證責任、非經貴行同意不得隨意終止保證契約... 第四
      條：保證人除辦妥書面退保手續外，對於主債務人持有貴
      行信用卡期間內發生之一切債務《包括換卡前後及卡片遺
      失補發後》繼續負有連帶保證人責任...） ，此有系爭保
      證書在卷可稽，是被上訴人就原審被告乙○○於申請信用
      卡時既係就其消費款擔任連帶保證人而非保證人或附卡申
      請人，依上所述，其自係與主債務人即原審被告乙○○負
      同一債務而與普通保證不同，此得否逕予適用民法保證章
      節之規定已非無爭，且縱認上開非經同意不得隨意終止保
      證契約之定型化約定有加重連帶保證人責任而有顯失公平
      之情形而應認為無效，惟被上訴人自始即否認有擔任原審
      被告乙○○之連帶保證人之情事，其於原審被告乙○○使
      用信用卡期間，自無可能依民法第754 條規定通知上訴人
      終止連帶保證契約之情者，則被上訴人應負之連帶保證責
      任，在其隨意通知終止前，自不因該約款應認為無效而得
      逕為免除；另原審被告乙○○於使用上訴人所發行之信用
      卡期間雖經多次換卡並調整信用額度，且上訴人就此變更
      亦未通知被上訴人，惟原審被告乙○○在申請系爭信用卡
      之時，其原即不知上訴人會予之多少信用額度，且此亦非
      其得為決定，故被上訴人在為連帶保證之時，該信用額度
      本即非在其考慮之列，且其調整亦應係在其得預見之範圍
      ，故其額度嗣後是否變更，其意義即與一般消費借貸授信
      約定為連帶保證債務人在過去、現在、未來可得發生之一
      切債務無異，以消費借貸之連帶保證為前開定型化約定時
      ，一般均不認其為顯失公平而無效之情形下，授信數額遠
      低於一般消費借貸之個人信用卡，在連帶保證責任原得隨
      時通知終止而不受其約定拘束，且為人連帶保證一般原即
      係在考量自身及對方信用、財力狀況等情形後始會為之，
      其對該可能承擔之風險本即應為評估或為保護自己之請求
      免除，故此額度變更之是否通知，尚不得執為系爭保證約
      定條款第4 條是否有失公平而為無效之據，且責任遠低於
      連帶保證之一般保證，法亦無約款變更未經通知其保證責
      任即為免除或應受限之規定，該特定為連帶保證之約款所
      應生之效力，自亦不可能因此而喪失，被上訴人自仍依該
      約款而對原審被告乙○○因持卡期間消費借貸所生之債務
      ，就其各額度內所生者負連帶保證責任。
五、綜上所述，系爭保證書上有關被上訴人之簽名應為其親自署
    押，其自為原審被告乙○○之連帶保證人無誤，而系爭保證
    書上所為連帶保證責任之約款，並不因其約定不得隨意通知
    終止，或調整信用額度未為通知而得免除，其對原審被告乙
    ○○因持卡期間消費所生之借貸債務，自仍應在其各個額度
    內負連帶保證責任，從而上訴人依連帶保證之法律關係請求
    被上訴人應與原審被告乙○○連帶給付上開金額及其利息、
    違約金，依法自屬有據而應予准許，原審未慮及此即駁回上
    訴人此部分之訴，其認事用法尚有未洽，上訴意旨指摘原判
    決不當，求予廢棄改判，為有理由，自應由本院予以廢棄改
    判如主文第2 項所示。
六、據上論結，本件上訴為有理由，合依民事訴訟法第436條之1
    第3項、第450條、第78條，判決如主文。
中    華    民    國    97    年    12    月    24    日
                       民事第一庭  審判長法  官  黃宏欽
                                         法  官  郭瓊徽
                                         法  官  李嘉益
正本係照原本作成。
本判決不得上訴。
中    華    民    國    97    年    12    月    24    日
                                      書記官  陳心儀


司法院資訊處製作；財團法人民間司法改革基金會備份。
